臺灣嘉義地方法院交通事件裁定　　　　　　　　　　　九十年度交聲字第一六六號
　　原處分機關　交通部公路局嘉義區監理所
　　異　議　人　甲○○
右列異議人因違反道路交通管理處罰條例案件，對於交通部公路局嘉義區監理所於九
十年十一月二十日所為之處分（原處分案號：嘉監五字第裁７○─Ｌ0000000
0號），聲明異議，本院裁定如左：
    主  文
異議駁回。
    理  由
一、按汽車駕駛人，駕駛汽車不依規定保持前、後車距離者，處二百元以上四百元以
    下罰鍰；又汽車駕駛人，駕駛汽車肇事致人受傷或死亡，應即採取救護或其他必
    要措施，並向警察機關報告，不得駛離；違者吊扣其駕照三個月至六個月；逃逸
    者吊銷駕駛執照；汽車駕駛人，曾依第六十二條第一項之規定吊銷駕駛執照者，
    終身不得考領駕駛執照。道路交通管理處罰條例第五十八條第一款、第六十二條
    第一項、第六十七條第一項定有明文。
二、本件異議意旨略以：侯振明所騎重型機車後面所拖之板車，其板車體上或板車體
    後，是否有設置反光標誌？肇事現場有無路燈之設備？如有，肇事當時，其路燈
    是否明亮？異議人於肇生車禍時，主觀上確實認為係撞及廢棄物，未下車察看乃
    屬常情，主觀上既無認識肇事致人受傷，並無故意逃逸可言，特依法提出異議，
    請求撤銷原處分云云。
三、經本院調閱異議人本件車禍之刑事案件卷宗（臺灣高等法院臺南分院九十一年交
    上訴字第三七四號）查：
（一）異議人甲○○於民國九十年八月十日凌晨四時二十五分許，駕駛車號Ｊ五—三
      ０五０號自小客車以時速五十公里左右之車速行駛於嘉義縣朴子市○○○號○
      道，且在該線道三十一點六五公里處，駕車追撞侯振明騎乘機車後方之板車後
      ，未停車查看即駕車離開現場之事實，業據異議人自承不諱，復經侯振明指述
      明確在卷，並有嘉義縣警察局道路交通事故調查報告表一紙、肇事現場照片九
      幀在卷可憑。再者，侯振明確因本件車禍致受有右前臂擦、瘀傷、左肘擦傷、
      左膝擦瘀傷、背瘀傷、擦傷等傷害，並有驗傷診斷書一紙可證。而車禍當時天
      候晴、夜間有照明、道路型態為直路、路面乾燥、無缺陷、無障礙物、視距良
      好，有該道路交通事故調查報告表可查，並無不能注意之情形。侯振明以機車
      拖載一板車的胡瓜行駛於同向車道上，遭異議人撞擊後，人彈出車外，機車掉
      入水溝，胡瓜並散落於道路上，異議人之自小客車亦因撞擊致前方右側保險桿
      與方向燈間凹損之事實，亦經侯振明於警訊及偵查中指述甚詳，並有車損及現
      場照片在卷足憑，顯見異議人駕車未保持適當之安全距離，且當時撞擊力量不
      小，參以車禍現場係直路、無障礙物、當時天氣晴、有夜間照明路燈、視距良
      好之情況研判，異議人應屬知悉駕車肇事之事實。雖異議人辯稱：天色很暗且
      告訴人板車後無反光照明設備云云。而經本院函請嘉義縣警察局朴子分局查明
      結果，肇事後該板車未有反光標誌及方向燈一節，有該局九十年十一月二十六
      日嘉朴警三字第二四二一六號函覆及照片三幀在卷可稽。惟就此侯振明於臺灣
      高等法院臺南分院審理時則陳稱：「（有無反光燈？）有的，但我不知道是否
      事後有掉落」等語，衡諸車禍當時衝撞力不小，已如前述，上開事後所拍得照
      片，尚難證明該板車於車禍當時確無反光照明設備。縱或該板車無反光照明設
      備，異議人駕駛車輛本應注意車前狀況，於夜間開車，自應打開車燈照明並謹
      慎駕駛，況肇事路段係有夜間照明且視距良好之路況下，異議人實難以天色很
      暗、未看見板車反光照明等辯詞，推諉撞傷告訴人並於肇事後逃逸之犯行。
（二）又就卷內車損及現場照片內容觀之；異議人之自小客車保險桿右端因撞擊而壓
      扁，右前葉子板有部分亦因撞擊撕裂而剝落，侯振明駕駛之拖板車上之胡瓜則
      被撞落一地，顯示當時撞擊激烈，衡諸常情，於如此強烈撞擊情況下，未有駕
      駛人不下車查看車輛受損之情形者，而異議人卻未停車查看仍然繼續行駛，實
      與常情有違，顯然異議人明知所撞者為人車，為逃避刑事責任，始會於如此強
      烈撞擊之情況下，不下車查看車輛受損情形而肇事後逃逸，是以該異議人所駕
      車輛受損之情形觀之，案發時應無理由諉為不知所撞者為何，是異議人肇事逃
      逸犯行堪以認定。
    綜上所述，堪信異議人確有前揭交通違規之情事，異議人所辯，顯屬卸責之詞，
    不足採信。是原處分機關援引上開規定予以裁處，並無不當。本件異議為無理由
    ，應予駁回。
四、據上論斷，應依道路交通管理處罰條例第八十七條第二項，裁定如主文。
中      華      民      國     九十一     年     九     月      三十    日
                                  臺灣嘉義地方法院交通法庭
                            法  官  劉  瓊  雯
右正本證明與原本無異。
如不服本裁定，應於裁定送達後五日內向本院提出抗告狀（應附繕本）。
中      華      民      國     九十一     年     九     月      三十    日
                                        書記官  陳  冠  學
